【裁判字號】    98,上易,513
【裁判日期】    980901
【裁判案由】    損害賠償
【裁判全文】
臺灣高等法院民事判決                 98年度上易字第513號
上  訴  人  嘉盛環保生技股份有限公司
法定代理人  甲○○
訴訟代理人  張寧洲律師
被  上訴人  乙○○
上列當事人間請求損害賠償事件，上訴人對於中華民國98年4月8
日臺灣板橋地方法院98年度訴字第217號第一審判決提起上訴，
，本院於98年8月18日言詞辯論終結，判決如下：
    主  文
上訴駁回。
第二審訴訟費用由上訴人負擔。
    事  實
甲、上訴人方面：
壹、聲明：
一、原判決廢棄。
二、被上訴人應給付上訴人新台幣（下同）56萬7048元及自起訴
    狀繕本送達翌日起至清償止，按年息百分之5計算之利息。
貳、陳述：與原判決記載者相同。
乙、被上訴人方面：
壹、聲明：上訴駁回。
貳、陳述：與原判決記載者相同。
    理  由
一、
(一)、上訴人主張：兩造於民國96年10月19日簽訂授權經銷合約書
    ，約定由上訴人公司授權被上訴人於台灣、泰國等地區，經
    銷訴外人霈源生物科技股份有限公司（下稱霈源公司）生產
    之「清源」牌農漁蓄牧專用系列產品，雙方必須基於互信互
    利，共同開拓市場利益，被上訴人並應繳納保證金200萬元
    ，於契約期滿無息退回。被上訴人於台灣、泰國地區經銷相
    關農漁蓄牧專用產品，依約僅得向上訴人訂購相關貨品。詎
    被上訴人違約，另與丙○○（上訴人公司當時總經理）未經
    上訴人同意至泰國另成立生物科技公司，經營農漁蓄牧專用
    產品之經銷；且未經上訴人同意，與丙○○共謀另向霈源公
    司訂貨，供其於泰國成立之公司銷售，利益高達100萬元。
    被上訴人所為造成上訴人於泰國地區100萬元銷售利益之損
    失。上訴人公司成立以來，被上訴人從未向上訴人訂貨銷往
    泰國地區，致上訴人公司一再空轉並浪費相關經營成本，被
    上訴人應負擔上訴人公司相關經營維持費用156萬7048元之
    損失。上訴人得依債務不履行規定，請求被上訴人賠償上開
    損失，合計256萬7048元（100萬+156萬7048元=256萬7048元
    ）。系爭契約於97年10月16日期滿，上訴人本應依約返還被
    上訴人繳納之保證金200萬元，經與被上訴人本件所負損害
    賠償債務抵銷後，被上訴人仍應給付56萬7048元。爰依債務
    不履行規定，請求被上訴人給付56萬7048元及自起訴狀繕本
    送達翌日起至清償日止，按年息百分之5計算之利息。
(二)、被上訴人對兩造訂立系爭授權經銷合約書，及伊依約繳納保
    證金200萬元予上訴人之情不爭執，惟以該合約書僅約定由
    上訴人授權被上訴人經銷霈源公司之上述系列產品，並未限
    制被上訴人不得向其他廠商購買同系列產品。且該合約書約
    定經銷期限係自96年10月19日起為期一年，即應至97年10月
    18 日止，然上訴人竟於合約期間內之97年5月6日即向主管
    機關辦理停業一年（自97年5月27日起至98年5月26日止）。
    被上訴人並未與他人合夥於泰國成立生物科技公司，而係
    上訴人公司當時之總經理丙○○於97年1月4日與他人設立公
    司。且被上訴人已繳納保證金200萬元予上訴人公司，並無
    向他人進貨之理由。又上訴人向上游廠商進貨價格為100元
    ，授權被上訴人之價格亦為100 元，上訴人何來利潤損失等
    情置辯。
(三)、原審為上訴人敗訴之判決，上訴人提起上訴。
二、本件兩造不爭執事項如下述：
(一)、兩造於96年10月19日簽訂授權經銷合約書、約定被上訴人經
    銷上訴人總代理之廠牌『清源』各農漁蓄牧專用產品（下稱
    系爭產品）（第1條）。經銷區區：一、台灣地區、二、泰
    國地區（第3條）。合約有效期間：自訂約之日起一年（即
    ：96年10月19日至97年10月18日）（第13條）。經銷擔保：
    雙方必須基於互信互利，共同開拓市場之利益為首（第6條
    ）。違約處罰：甲方（即被上訴人）如有違反本合約內條款
    之一，導致乙方（即上訴人）蒙受損失時，甲方願負責乙方
    之一切損失，並終止合約（第9條）。被上訴人業依約繳納
    保證金200萬元予上訴人等情，有合約書、支票可按（見原
    審卷第7-16頁）
(二)、上訴人公司於97年5月6日向主管機關辦理停業一年（自97年
    5月27日起至98年5月26日止），有上訴人公司基本資料查詢
    可按（見原審卷第62-63頁）。
三、茲就上訴人之主張審酌如下述：
(一)、被上訴人是否有違約情事？
１、上訴人主張被上訴人於台灣、泰國地區經銷系爭產品，依約
    僅得向上訴人訂購相關貨品。被上訴人違約，另與他人於泰
    國成立生物科技公司，經營農漁蓄牧專用產品之經銷；且未
    經上訴人同意，與丙○○（上訴人公司當時總經理）共謀另
    向霈源公司訂貨，供其另於泰國成立之公司銷售，利益高達
    100萬元云云，並提出陳德井、乙○○、丙○○96.11.28簽
    立之合夥契約書、霈源公司96.10.27出貨單（原證3）、96.
    11.30請款單（原證4）等為據。被上訴人則以上開情詞置辯
    。
２、經查兩造間系爭契約約定被上訴人於台灣、泰國地區經銷上
    訴人總代理之系爭產品，雙方須基於互信互利，共同開拓市
    場之利益。是上訴人主張被上訴人於人台灣、泰國地區銷售
    系爭產品僅得向上訴人訂購乙節，尚為可採。惟該契約並無
    約定被上訴人不得另與第三人成立公司銷售系爭產品，上訴
    人主張被上訴人與第三人於泰國地區另立公司係違反兩造契
    約乙節，尚非可採。
３、另查系爭原證3霈源公司96.10.27出貨單上之客戶及原證4霈
    源公司96.11.30請款單上之客戶名稱均記載為上訴人公司，
    並由上訴人公司之總經理丙○○簽章（見原審卷第18-19頁
    ）。證人呂政家（即丙○○）於原審證述上訴人公司於97年
    5月27日歇業，歇業前伊係上訴人公司總經理及董事，伊以
    上訴人公司名義向霈源公司訂貨，再把這一批貨賣給與被上
    訴人在泰國成立的公司，原證3、4客戶欄係伊簽名等情（見
    原審卷第56頁背面、57頁），是堪認上訴人公司之總經理丙
    ○○，於96年10月間係代表上訴人公司向霈源公司購買貨物
    。上訴人以原證3、4主張被上訴人逕自向霈源公司購買系爭
    產品乙節，即非可採。
４、上訴人並未舉證證明被上訴人或被上訴人與第三人另成立之
    公司，有逕自向霈源公司進貨之情，其主張被上訴人有違約
    情事，自非可採。
(二)、上訴人本件請求有無理由？
１、上訴人既未能證明被上訴人有違約情事，則上訴人主張其得
    依系爭契約第9條約定，請求被上訴人賠償銷售利益損失100
    萬元及負擔上訴人公司相關經營維持費用156萬7048元，合
    計256萬7048元，自屬無據。
２、從而，上訴人主張其因被上訴人違約受有損害256萬7048元
    ，經與依約應返還被上訴人之保證金200萬元債務相抵後，
    其尚得請求被上訴人給付56 萬7048元，為不可採。
四、綜上所述，上訴人依契約第9條請求被上訴人給付56萬7048
    元並加計遲延利息，為無理由，應予駁回。原審為上訴人敗
    訴之判決，並無不合。上訴意旨指摘原判決不當，求予廢棄
    改判，為無理由，應予駁回。
五、本件事證已明，兩造其餘攻擊防禦方法，經核與本判決之結
    果不生影響，爰不一一論述。
六、據上論結，本件上訴為無理由，依民事訴訟法第449條第1項
    、第78條，判決如主文。
中    華    民    國    98    年    9     月    1    日
                    民事第八庭
                        審判長法  官  劉勝吉
                              法  官  連正義
                              法  官  滕允潔
正本係照原本作成。
不得上訴。
中    華    民    國    98    年    9     月    1     日
                              書記官  黃麗玲


司法院資訊處製作；財團法人民間司法改革基金會備份。
